臺灣高等法院臺中分院刑事判決　　　　100年度上易字第444號
上　訴　人　臺灣臺中地方法院檢察署檢察官
被　　　告　徐孝宗
上列上訴人因被告詐欺等案件，不服臺灣臺中地方法院99年度易
字第40號，中華民國100年2月11日第一審判決（起訴案號：臺灣
臺中地方法院檢察署98年度偵字第27722號），提起上訴，本院
判決如下：
    主  文
上訴駁回。
    理  由
一、檢察官起訴意旨略以：被告徐孝宗（下稱被告）與後皖麗交
    往期間，同住在後皖麗位於臺中市○○路1號10樓之住處，
    詎被告利用兩人同住之機會，於民國96年年底某日，在上址
    竊取後皖麗所有放置在皮夾內之卡氏股份有限公司（下稱卡
    氏公司）所核發之汽車美容會員卡(卡號：AＺ0000000000號
    ，下稱會員卡)1張，得手後據為己有。嗣1.被告於96年4月
    17日，將上開會員卡交付予不知情之友人張志行，由張志行
    持往臺中市○○路○段635號家樂福大賣場內之卡氏汽車美
    容服務中心內，為車牌號碼E9-8328號自小客車進行全車整
    體大美容，致使該店之服務人員誤認張志行係經會員後皖麗
    同意使用該會員卡，而同意張志行以該會員卡內儲值之次數
    支付消費款，張志行則於消費後之卡氏工作服務單上客戶簽
    單處簽名，並將服務工作單遞還該店服務人員作為當次持會
    員卡消費之憑證，而獲得前揭汽車美容服務1次。2.被告於
    97年7月8日，持上開會員卡前往臺中市○區○○路三段167-
    1號B棟B4F停車場設於中友百貨內之卡氏汽車美容中心，為
    車牌號碼0501-HT號自小客車進行車體特級大美容及車廂全
    套蒸汽清理，致使該店之服務人員誤認被告係經會員後皖麗
    同意使用該會員卡，而同意被告以該會員卡內儲值之次數支
    付消費款，被告則於消費後之卡氏工作服務單上客戶簽單處
    簽名，並將服務工作單遞還該店服務人員作為當次持會員卡
    消費之憑證，而獲得前揭汽車美容服務1次。3.被告於97年8
    月3日，將上開會員卡交付予不知情之張志行，由張志行持
    往設在德安百貨(起訴書誤載為中友百貨)內之卡氏汽車美容
    服務中心，為車牌號碼E9-8328號自小客車進行車體特級大
    美容及車廂全套蒸汽清理，致使該店之服務人員誤認張志行
    係經會員後皖麗同意使用該張會員卡，而同意張志行以該會
    員卡內儲值之次數支付消費款，張志行則於消費後之卡氏工
    作服務單上客戶簽單處簽名，以示確認該筆交易係其本人所
    為之意，並將服務工作單遞還該店服務人員作為當次持會員
    卡消費之憑證，而獲得前揭汽車美容服務1次。4.被告於97
    年9月8日，持上開會員卡前往設於中友百貨內之卡氏汽車美
    容中心，為車牌號碼2J-4435號自小客車進行車體特級大美
    容及車廂全套蒸汽清理，致使該店之服務人員誤認被告係經
    會員後皖麗同意使用該張會員卡，而同意被告以該會員卡內
    儲值之次數支付消費款，被告則於消費後之卡氏工作服務單
    上客戶簽單處簽名，並將服務工作單遞還該店服務人員作為
    當次持會員卡消費之憑證，而獲得前揭汽車美容服務1次，
    均足生損害於卡氏公司及後皖麗。因認被告涉犯刑法第320
    條第1項之竊盜罪及同法第339條第2項之詐欺得利罪嫌。
二、檢察官指訴被告觸犯上述罪嫌的依據為證人即告訴人後皖麗
    (下稱告訴人)於偵查中之指證、證人張志行於偵查中之證述
    及卡氏會員銷售單與編號043156號會員登記各1紙、卡氏服
    務工作單影本4紙上之所載。然訊之被告固對其曾使用上開
    會員卡之事實，坦白承認，惟堅決否認有何竊盜及詐欺得利
    之犯行，辯稱:該會員卡自始至終是放在告訴人身上，其與
    告訴人原本是男女朋友，2人於98年1月14日才分手，在交往
    期間，2人所有物品是相互使用的，有時是一起開車去做汽
    車美容，上開會員卡是經過告訴人授權同意才使用，而且有
    時洗的是告訴人所有汽車，其沒有犯罪等語。
三、本院之判斷：
    按犯罪事實應依證據認定之，無證據不得認定犯罪事實；不
    能證明被告犯罪者，應諭知無罪之判決，刑事訴訟法第154
    條第2項、第301條第1項分別定有明文。次按事實之認定，
    應憑證據，如未能發現相當證據，或證據不足以證明，自不
    能以推測或擬制之方法，以為裁判之基礎（最高法院著有40
    年臺上字第86號判例意旨參照）。再告訴人之告訴，本以使
    被告受刑事訴追為目的，故其陳述是否與事實相符，自應調
    查其他證據，以資審認，苟其所為攻擊之詞，尚有瑕疵，則
    在此瑕疵未予究明以前，即不能遽採為斷罪之基礎。經查：
  (一)告訴人固於98年11月5日偵查中指稱：「(妳在告訴狀內所稱
    遭被告所竊取的卡氏汽車美容貴賓卡，今日有無帶過來?)我
    沒有，因為卡已經被他〈指被告〉竊取走了…（妳的卡片申
    請後，都放在哪裡?)都放我皮包裡面的皮夾，皮包我都放在
    我臺中市○○路1號10樓之2的家裡。（被告怎麼有辦法取得
    你的卡氏汽車美容貴賓卡?)我們在96年之前是男女朋友，我
    們在96年底分手的。（當時徐孝宗有無跟你住在大雅路這個
    地方?)他算是有空時會去找我」云云。然告訴人於原審時已
    一度改稱：「(你跟被告是從哪一年到哪一年有住在一起?)
    差不多96年開始一直到97年年底的時候都有住在一起，都是
    住在大雅路1號那裡」等語，核與證人洪啟仁於原審審理時
    結證稱：伊母親過世時(約97年12月6日)，被告與告訴人曾
    一起到殯儀館為其母親上香等情相符，且證人徐愛媛於原審
    審理時亦結證稱：被告與告訴人於97年7月間，感情還OK ，
    還會一起到伊家中吃飯等語。又告訴人與被告同住在臺中市
    ○○路1號10樓之2期間，2人於97年7月22日曾因故發生爭執
    ，經告訴人以「房屋遭人反鎖」為由報警到場處理，經警回
    報處理情形為「報案人後皖麗與其男友徐孝宗發生爭執，其
    男友佔據報案人之住處不願離開，警方到場協調雙方糾紛，
    報案人表示暫不向其男友提出告訴」，2人當時猶以男女朋
    友互稱等情，亦有臺中市警察局勤務指揮中心受理各類案件
    記錄單1紙附卷可稽(見偵卷第3頁)，足認告訴人於偵查中指
    稱伊與被告已於96年底分手乙節，並非屬實，堪認告訴人於
    97年年底仍有與被告交往並同住之事實，至為明確。
  (二)觀諸上開會員卡所有消費之日期、服務車輛車號及使用人簽
    名情形如下（參見原審卷第54－65頁CARs卡氏服務工作單、
    他卷第21頁車主補卡登記表）：
    95年3月27日、7980-LH號(裕隆廠牌，下同)、後皖麗
    95年4月14日、2501-NH號(裕隆廠牌)、徐愛媛(即被告胞
      姐)
    95年5月3日、6666-NC號(賓士廠牌，下同)、後皖麗
    95年9月18日、7980-LH號、後皖麗
    95年11月12日、6666-NC號、DOUBLE(即被告所簽)
    96年4月9日、7980-LH號、後皖麗
    96年4月12日、6666-NC號、DOUBLE(即被告所簽)
    96年4月17日、E9-8328號、張志行
    97年7月8日、0501-HT號、徐(即被告所簽)
    97年7月25日、7980-LH號、徐愛媛
    97年8月3日、E9-8328號、張志行
    97年9月8日、2J-4435號、徐孝宗
    98年6月15日、7980-LH號、後皖麗
    由上可知，前開會員卡於97年7月25日仍有對7980-LH號自小
    客車（按：該車於97年2月22日移轉登記為告訴人之大哥邱
    聖翔所有）提供汽車美容消費服務之紀錄，若該會員卡於96
    年年底某日已遭被告竊取，被告當無再以該會員卡供為7980
    -LH號自小客車消費服務使用方符常理，且告訴人就該會員
    卡自96年4月17日起至97年9月8日止之5筆消費，亦選擇性的
    獨就該次消費並未提出告訴，則告訴人所指訴該會員卡於96
    年年底某日遭被告竊取乙節，實難令人無疑。
  (三)參以被告與告訴人交往時，7980-LH號、6666-NC號自小客車
    均為告訴人所有，7980-LH號自小客車由告訴人使用，6666-
    NC號自小客車則交由被告使用，被告於95年11月12日、96年
    4月12日使用上開會員卡對告訴人所有6666-NC號自小客車為
    汽車美容，係經告訴人同意所為等情，業據告訴人陳明在卷
    。且告訴人於98年11月12日偵查中已陳稱：伊與被告交往期
    間曾一起共同生活，雙方財物會共同使用，是被告使用伊的
    財物等語(見他卷第28－29頁)。是以，告訴人既於97年年底
    前仍有與被告交往互為男女朋友並同住之情，復於同住期間
    有共同使用雙方財物，並曾同意被告拿取上開會員卡持以使
    用之慣習，堪認告訴人於與被告交往期間，已有概括授權被
    告使用伊所有財物之同意，則被告被訴於96年4月17日、97
    年8月3日將上開會員卡持交其友人即證人張志行消費使用及
    其於97年7月8日、97年9月8日使用該會員卡持以消費，均應
    在告訴人同意之概括授權範圍內，而非屬無權使用之竊盜、
    詐欺得利行為甚明，自不得以告訴人前後不一之指訴，逕入
    被告於罪，被告前開所辯上開會員卡是經過告訴人授權同意
    才使用等語，應堪採信。
  (四)證人張志行、蘇清山、賴俊言固分別於偵查中及原審審理時
    到庭證述，惟因事隔日久，該等證人對於本件案情相關事項
    已無從精確記憶，自亦無從據為被告不利之認定。
  (五)綜上各情相互以觀，檢察官起訴意旨所指之證據資料及調查
    證據之結果，尚無法使本院對於被告形成確信不疑之有罪心
    證。此外，復查無其他證據足資認定被告有何起訴意旨所指
    之罪嫌，揆諸前揭規定、判例意旨及說明，即不得以上開竊
    盜、詐欺得利罪相繩，本件既不能證明被告犯罪，即應為被
    告無罪之諭知。原審經過詳查，以被告上開被訴之犯罪不能
    證明，因而為無罪之諭知，經核並無違誤，檢察官上訴意旨
    ，仍執前情指摘原判決不當，為無理由，應予駁回其上訴。
據上論斷，應依刑事訴訟法第368條，判決如主文。
本案經檢察官陳佳琳到庭執行職務。
中    華    民    國   100    年    5     月    11    日
            刑事第二庭    審判長法  官  邱  顯  祥
                                法  官  姚  勳  昌
                                法  官  張  國  忠
以上正本證明與原本無異。
不得上訴。
                                書記官  卓  佳  儀
中    華    民    國   100    年    5     月    11    日